臺灣高雄地方法院民事判決            100年度家訴字第203號
原      告  聯邦商業銀行股份有限公司
法定代理人  李憲章
訴訟代理人  郭雅慧
            莊宗勝
被      告  李錦祥
兼訴訟代理人謝美春
上列當事人間請求宣告分別財產制事件，本院於民國100 年8 月
25日言詞辯論終結，判決如下：
    主  文
被告謝美春與被告李錦祥間之夫妻財產制應改用分別財產制。
訴訟費用由被告負擔。
    事實及理由
一、本件原告起訴主張：被告於民國68年1 月17日結婚，現婚姻
    關係尚存續中，其等婚後未向法院辦理夫妻分別財產制契約
    登記。被告謝美春因積欠原告債務(1)本金新臺幣（下同）99
    ,118元，及自96年7 月31日起至清償日止，按週年利率百分
    之14計算之利息暨自95年8 月30日起至清償日止，其逾期在
    6 個月以內者，按上開年利率百分之10，逾期超過6 個月者
    ，按上開利率百分之20計算之違約金；(2)本金458,961 元及
    其中440,074 元自95年6 月16日起至清償日止，按週年利率
    百分之19.71 計算之利息，尚未清償。迭經原告數次催索，
    被告謝美春均置之不理，嗣經原告向本院聲請對被告謝美春
    強制執行，因執行未果，而核發本院100 年度司執字第7666
    號債權憑證在案。後經原告調閱被告謝美春最新年度財產所
    得資料，發現被告謝美春名下有投資3 筆，惟經執行無結果
    ，是被告謝美春確實無可供執行之財產。為此，爰依民法第
    1011條規定，訴請宣告被告間之夫妻財產制改為分別財產制
    等語。並聲明：如主文第一項所示。
二、被告則以：被告李錦祥與被告謝美春於68年1 月17日結婚，
    結婚時之住址即為高雄市○○區○○街217 號，而被告於63
    年5 月23日即取得上開房地所有權，該財產顯是婚前財產，
    並非被告李錦祥在婚後才取得；原告提起本訴最終目的，是
    要以被告李錦祥之財產替被告謝美春償還其所欠原告之債務
    ，原告此舉將破壞被告夫妻之感情，而家為國之基礎，故民
    法第1011條之適用應非常慎重等語置辯，並聲明：原告之訴
    駁回。
三、按夫妻未以契約訂立夫妻財產制者，除本法另有規定外，以
    法定財產制，為其夫妻財產制；債權人對於夫妻一方之財產
    已為扣押，而未得受清償時，法院因債權人之聲請，得宣告
    改用分別財產制，民法第1005條、第1011條分別定有明文。
    所謂未得受清償，包括全無可扣押之物或所扣押之物數量不
    足及所扣押之財產不足清償該為扣押之債權人債權等情形（
    最高法院89年度臺上字第854 號判決參照）。
四、經查：
  (一)原告主張被告吳佩璇與被告王東成（原姓名王振昌）現為夫
    妻，且渠等婚後並未以契約約定夫妻財產制，及被告謝美春
    積欠原告之債務，經原告聲請強制執行，未獲清償等情，業
    據其提出戶籍謄本、調件明細表影本、本院債權憑證影本各
    1 份、本院夫妻財產登記資料2 份為證，且為被告所不爭執
    ，堪信為真實。
  (二)被告抗辯被告李錦祥名下房地為其婚前財產乙節，縱認屬實
    ，然此乃屬宣告分別財產制後，屆時夫妻剩餘財產如何分配
    所應審究之事項，要與是否宣告改用分別財產無涉，被告執
    此抗辯不同意原告之請求，自無足採。
  (三)是以被告謝美春、李錦祥既以法定財產制為其夫妻財產制，
    且被告謝美春之財產經強制執行仍無法滿足原告之債權，從
    而，揆諸前開規定，原告本於民法第1011條之規定，訴請本
    院宣告被告謝美春與被告李錦祥間之夫妻財產制應改用分別
    財產制，為有理由，應予准許。
五、據上論結，本件原告之訴為有理由，依民事訴訟法第385 條
    第1 項前段、第78條、第85條第1 項前段，判決如主文。
中    華    民    國  100     年    9     月    8     日
                  家事法庭  法  官  郭佳瑛
以上正本係照原本作成。
如對本判決上訴，須於判決送達後20日之不變期間內，向本院提
出上訴狀。
中    華    民    國  100     年    9     月    8     日
                            書記官  曾小玲